最高法院民事判決　　　　　　　　　　　　　　　八十六年度台上字第三二六四號
　　上　訴　人　乙 ○ ○
　　　　　　　　甲○○○
　　　　　　　　林 素 娥
　　被 上訴 人　台灣省交通處公路局第一區工程處
　　法定代理人　陳 錦 雄
　　訴訟代理人　陳松楷律師
右當事人間請求國家賠償事件，上訴人對於中華民國八十五年八月二十一日台灣高等
法院第二審更審判決（八十四年度上國更(一)字第六號），提起上訴，本院判決如左：
    主  文
上訴駁回。
第三審訴訟費用由上訴人負擔。
    理  由
本件上訴人主張：已亡故之呂文舜為上訴人乙○○、甲○○○之子，林素娥之夫，於
民國八十二年一月十五日下午三時三十分許，駕駛ＩＥ二四一九號自用小客車，由北
往南行經台北縣汐止鎮新台五線汐平路段五公里五百公尺憲兵崗哨附近，因被上訴人
道路設計不良，路面中心低陷，致積水不退；加以被上訴人所屬施工單位進行施工，
管理不當，任令泥土棄置外側車道，經雨水沖刷，流至內車道，路面打滑，因而駕車
失控，翻覆死亡。經伊向被上訴人聲請國家賠償，竟為所拒。查呂文舜死亡，乙○○
支付殯葬費新台幣（下同）五十萬九千七百元，並損失扶養費八萬八千元；甲○○○
亦損失扶養費十一萬六千七百五十七元，自得請求被上訴人賠償，並各請求被上訴人
給付慰藉金二十萬元等情，求命被上訴人給付：乙○○七十九萬七千七百元，甲○○
○三十一萬六千七百五十七元、林素娥二十萬元暨各加付法定遲延利息之判決（上訴
人超過上開金額部分之請求經第一審判決其敗訴，未據聲明不服已告確定）。
被上訴人則以：伊對於肇事路段公路之設置及管理，並無任何之缺失。系爭車禍原因
，純係呂文舜超速駕車失控，自行翻覆所致等語，資為抗辯。
原審斟酌全辯論意旨及調查證據之結果，以：上訴人雖提出台北縣汐止鎮公所八十一
年十二月三日八一北縣汐建字第二七八三五號函，主張系爭路段遇雨積水，易生車禍
云云。惟查汐止鎮公所函並未明如何之雨量即積水，而證人蘇正男證稱：當天（指
呂文舜肇事當日）雨水很大，平常雨小積水是沒有那麼嚴重等語，至於肇事時該地區
之降雨量如何﹖因中央氣象局在台北縣汐止地區未設置氣象站，無降雨資料可供參考
，有中央氣象局函可稽，尚難僅據上開汐止鎮公所函，認定呂文舜之死亡，系爭路面
積水係因被上訴人就該路面設計不良或管理不當所致。且中國土木水利工程學會，依
原審之囑託，鑑定系爭路段道路設計與施工是否有缺失時，雖因公路局已加舖柏油面
層，惟該學會為確知加舖面層前之斷面，曾作ＡＣ面層鑽心取樣，用以測量加舖ＡＣ
面層之厚度，每斷面鑽四處，共計鑽心十二處，經實際測量結果並扣除加舖ＡＣ面層
厚度後之橫斷面，各斷面仍與原設計相符，鑑定結果，認系爭路段道路工程，均依據
設計施工，且標線標誌完善明顯，並無因設置欠缺而導致事故發生之處，有該學會鑑
定報告書可按。上訴人雖提出肇事後系爭路段施工照片，主張該路段有積水之缺失。
惟查系爭路段因道路超高關係，雙向車道路面排水均往單側（即往台北方向車道）排
水，其坡度為百分之一‧四三三至百分之一‧九一二間，往基隆方向車道路面排水必
須穿越中央分向島之涵洞排入往台北方向車道等情，亦經上開鑑定團體於鑑定報告書
中明。是如原來中央分向島之涵洞排水設施不良，則地勢較高之台北往基隆方面之
雨水，因中央分向島之阻隔，亦不致流向呂文舜所行駛之基隆往台北車道。故上訴人
所提出系爭路段改善中央分向島排水設施施工照片，與呂文舜肇事當時係由基隆往台
北方向行駛之路段無影響。次按汽車行車速度，應依標誌之規定，且行經積水道路或
因雨霧致視線不清時，均應減速慢行，作隨時停車之準備，道路交通安全規則第九十
三條第一項第四款定有明文。查呂文舜駕車肇事路段係限速四十公里之路段，其速限
標誌設於肇事地點前約一公里處，經原審勘驗現場屬實，製有勘驗筆錄可稽，與交通
事故調查報告表(一)所載行車速限為四十公里以下，事故位置欄載為減速車道等情相符
。呂文舜肇事當天，雨水很大，路面積水為上訴人所主張之事實，依照常情，天雨降
水量若致路面潮溼，駕駛車輛必易打滑，況大雨致路面積水，必影響駕駛人視線，依
前揭道路交通安全規則規定，駕駛人自應減速慢行。倘呂文舜駕車行經系爭路段，能
依標誌速限行駛，以四十公里之車速行駛，縱有打滑現象，亦不致車輛翻覆。況據事
後開堆高機赴現場參與搶救呂文舜之證人黃建龍證稱：肇事現場附近有一土堆，距（
呂文舜）車子翻倒地點約十公尺，該土堆上有車子飛過之痕跡，亦即泥土上沒有車子
壓過之痕跡等語，足見呂文舜肇事前之車速快到足以使其車凌空飛行十公尺以上（土
堆距車落地點約十公尺），則其肇事前之車速應超過四十公里之速限甚多，其肇事翻
車，應係雨中高速行駛所致。按當事人主張有利於己之事實者，就其事實有舉證責任
，民事訴訟法第二百七十七條定有明文。上訴人主張系爭坐落新台五線五公里五百公
尺憲兵崗哨附近路段，因道路設計不良，管理不當，致呂文舜駕車失控翻覆死亡等語
，依法自應就該道路設計不良，管理不當之事實負舉證責任。惟上訴人所舉證人白建
志、張世隆之證言，僅能證明呂文舜肇事當時與地點有下雨及路面積水現象，至路面
積水係因被上訴人設計不良所致之事實，上訴人仍未能舉證證明。關於汐止分局所提
供八十四年至八十五年四月間之肇事資料，既在呂文舜於八十二年一月間事故發生後
，亦僅能說明系爭路段為易肇事路段，而一般道路之易肇事故路段，各有其特殊原因
，非必即為設計不良所致，尚不能因此認該路段被上訴人之設計有何缺失。上訴人依
國家賠償法請求被上訴人賠償損害，自非有據，為其心證所由得。爰廢棄第一審所為
上訴人勝訴部分判決，改判駁回上訴人該部分第一審之訴，經核於法洵無違誤。上訴
論旨，仍執詞爭論呂文舜死亡係因路面積水，路滑所致，並就原審取捨證據、認定事
實之職權行使，指摘原判決不當，聲明廢棄，難認有理由。末按上訴人上訴於本院後
，始提出八十五年二月二十七日聯合報剪報等資料，核屬新攻擊方法，依民事訴訟法
第四百七十六條第一項之規定，本院不得予以斟酌，附此明。
據上論結，本件上訴為無理由。依民事訴訟法第四百八十一條、第四百四十九條第一
項、第七十八條，判決如主文。
中      華      民      國    八十六    年      十      月    二十四    日
                              最高法院民事第五庭
                                  審判長法官  吳  啟  賓
                                        法官  洪  根  樹
                                        法官  謝  正  勝
                                        法官  劉  福  來
                                        法官  黃  熙  嫣
      右正本證明與原本無異
                                              書  記  官
中      華      民      國    八十六    年     十一     月      七      日
